臺灣臺北地方法院刑事判決　　　　　　　96年度易字第1285號
公　訴　人　臺灣臺北地方法院檢察署檢察官
被　　　告　乙○○
上列被告因違反著作權法案件，經檢察官提起公訴（96年度偵字
第7828號），本院判決如下：
    主  文
乙○○共同擅自以重製之方法，侵害他人之著作財產權，處有期
徒刑拾月；減為有期徒刑伍月，如易科罰金，以新臺幣壹仟元折
算壹日。
     事  實
一、緣乙○○於民國91年5月18日利用其所有之電腦設備連結網
    際網路，架設網址為「http://www.afgn.idv.tw」之橋靈王
    「afgn論壇」，該論壇係以討論或分享橋牌、網路電腦資訊
    、個人喜好之音樂、電影、文章等為主之交流網站，乙○○
    則以「Patrick」暱稱擔任該論壇站長，無償接受不特定成
    年人註冊成為會員，並有權限審核、允許不特定網友得以重
    製、公開傳輸上開資訊，或是在上開論壇提供超連結至其他
    不詳網址，使不特定網友得以免費試聽、下載（重製）上開
    資訊。
二、乙○○明知附表一「被侵權曲目」欄所示之歌曲，分別係如
    該表「被侵權公司」欄所示滾石國際音樂股份有限公司（下
    稱滾石公司）、華納國際音樂股份有限公司（下稱華納公司
    ）、上華國際企業股份有限公司（下稱上華公司）、福茂唱
    片音樂股份有限公司（下稱福茂公司）、科藝百代股份有限
    公司（下稱科藝百代公司）、新力博德曼音樂娛樂股份有限
    公司（下稱新力博德曼公司）、豐華唱片股份有限公司（下
    稱豐華公司）、環球國際唱片股份有限公司（下稱環球公司
    ）、艾迴股份有限公司（下稱艾迴公司）及華研國際音樂股
    份有限公司（下稱華研公司）享有著作財產權之錄音著作或
    音樂著作，非經前開擁有著作財產權公司之同意或授權，不
    得擅自重製、公開傳輸，且可預見將附表一所示之歌曲檔案
    置於網路空間上供人下載、試聽，將使眾多未經著作權人之
    同意或授權重製之人，得藉以非法重製或公開傳輸上開錄音
    及音樂著作，而侵害前開著作財產權人之著作財產權。詎仍
    與真實姓名、年籍均不詳之成年網友，共同基於擅自透過網
    路重製、下載或以公開傳輸方法侵害他人著作權之犯意聯絡
    ，自93年年中某日起，在台北市文山區○○○路○段190之3
    號6樓住處，利用己有之電腦設備聯結網際網路，在其所架
    設之橋靈王「afgn論壇」上擺放音樂播放器，設定該播放軟
    體連結外界之存放音樂檔案網址，或直接張貼可連結至由不
    詳姓名成年網友放置有如附表一所示歌曲之錄音或音樂著作
    檔案之網頁超連結（即張貼其他網站、網頁之網址，使他人
    得直接點選而連結該網站或網頁，閱聽該等網站、網頁之內
    容），以供瀏覽其論壇或是已加入會員之不特定網友得於各
    自選定之時間、地點，利用網路超連結作用連線至其他網友
    提供如附表一所示歌曲之音樂檔案區而免費線上聽歌（公開
    傳輸）或直接下載，乙○○即以此方式與不特定成年網友共
    同重製（供網友下載部分）、公開傳輸（供網友線上聽歌部
    分）上開錄音著作、音樂著作，而侵害上開滾石公司等10家
    公司之著作財產權。嗣警方執行網路巡邏勤務時發現上開網
    站，經通知財團法人國際唱片業交流基金會確認後，循線通
    知乙○○於96年3月15日到案說明，方查獲上情。
三、案經滾石公司、華納公司、上華公司、福茂公司、科藝百代
    公司、新力博德曼公司、豐華公司、環球公司、艾迴公司、
    華研公司訴由內政部警政署保安警察第二總隊第一大隊第三
    中隊報請臺灣台北地方法院檢察署檢察官偵查起訴。
    理  由
一、證據能力：
    (一)按被告以外之人於審判外之言詞或書面陳述，除法律有規
      定者外，不得作為證據；又被告以外之人於審判外之陳述
      ，經當事人於審判程序同意作為證據，法院審酌該言詞陳
      述或書面陳述作成時之情況，認為適當者，亦得為證據；
      當事人、代理人或辯護人於法院調查證據時，知有第159
      條第1項不得為證據之情形，而未於言詞辯論終結前聲明
      異議者，視為有前項之同意，刑事訴訟法第159條第1項、
      第159條之5第1項、第2項分別定有明文。是以刑事訴訟法
      新制採改良式當事人進行主義，為保障被告防禦權及維護
      直接審理與言詞審理原則，酌採英美法之傳聞法則，復於
      第159條之1至第159條之5增設例外規定，以應實務需要，
      俾符實體真實發現之訴訟目的。
    (二)查本件證人甲○○於內政部警政署保安警察第二總隊第一
      大隊第三中隊高雄分隊詢問後所製作之筆錄，係屬被告以
      外之人於審判外之陳述，屬傳聞證據，而被告於本院最後
      審理時對此提出爭執（見本院96年8月20日審理筆錄），
      已不合刑事訴訟法第159條之5傳聞例外之規定，抑且證人
      甲○○於本院審理時業經傳喚到庭具結作證，並接受檢辯
      雙方之交互詰問，因之，除其先前陳述與審判中證述意旨
      相符部分，因已於審理時同受詰問檢驗，業可認非仍屬傳
      聞，或其先前陳述與審判中之證述不符惟該不符之部分具
      刑事訴訟法第159條之2所定之要件等情形外，依刑事訴訟
      法第159條第1項規定，該項證據方法應予排除，不得作為
      本案證明被告有罪之依據，惟仍得作為彈劾證人甲○○於
      本院審理時所為陳述之憑信性，附此敘明。
二、訊據被告固坦承有申請上開網頁空間架設「afgn論壇」網站
    ，擔任站長負責管理網頁、招收會員，且其網頁上刊載音樂
    播放器或是超連結，使不特定網友點選後可連結至其他網友
    提供之網頁空間，進而未經授權，線上試聽或下載如附表一
    所示音樂歌曲檔案等事實，惟矢口否認有違反著作權法之犯
    行，辯稱：伊並未實際重製上開音樂歌曲檔案，僅係於該主
    機所架設之網頁內再超連結至其他具有上開音樂歌曲檔案之
    網站或網頁，供人試聽，並不能下載云云。經查：
    (一)如附表一「被侵權曲目」欄所示之歌曲，分別係如該表「
      被侵權公司」欄所示各該公司享有著作財產權之錄音著作
      或音樂著作；被告於93年中某日起至96年3月15日為警通
      知到案說明為止，此期間利用前揭網頁空間架設「afgn論
      壇」網站，以超連結方式使不特定網友點選後可連結至其
      他網友之網頁，進而未經授權，得於各自選定之時間、地
      點，線上試聽或是下載如附表一所示歌曲之音樂著作或錄
      音著作等事實，業據被告坦承不諱（見本院96年7月9日審
      理筆錄），核與證人甲○○於本院審理中所為此部分證述
      相符，並有告訴人提供之「afgn論壇」網站內容列印資料
      、蒐證網頁列印畫面、財團法人國際唱片業交流基金會侵
      權曲目清冊、著作財產權證明文件等附卷可稽，是此部分
      之事實堪以認定。
    (二)按著作權法上所稱「公開傳輸」者，係指以有線電、無線
      電之網路或其他通訊方法，藉聲音或影像向公眾提供或傳
      達著作內容，包括使公眾得於其各自選定之時間或地點，
      以上述方法接收著作內容者而言，該法第3 條第1 項第10
      款定有明文。而該等行為以具互動性之電腦或網際網路傳
      輸型態為其特色，與公開口述、公開播送、公開演出等傳
      統單向傳達著作內容之方式有別，且該條文中所稱「向公
      眾提供」之要件，並不以利用人確有實際傳輸或接收之舉
      為必要，只要處於可得傳輸或接收之狀態即為已足（參見
      92年7月9日修正公布之著作權法第3條立法說明）。經查
      ，本件如附表一「被侵權曲目」欄內所示之歌曲或樂曲，
      性質上屬於音樂著作及以此為內容之錄音著作，而被告在
      其網站上，提供上開歌曲音樂檔案供人線上聆聽，無論係
      以音樂播放器方式或是以超連結方式，均係將上開歌曲透
      過網路公開傳輸至各該使用者電腦上播放，被告對此流程
      自知之甚詳，否則不會在上開網站提供此項功能，是其於
      各該使用者點擊該項功能時，所為即屬公開傳輸上開音樂
      著作或錄音著作之行為，此不因被告係因使用者點擊而被
      動傳輸，或係因使用者進入該網頁被告即預設主動傳輸播
      放音樂而有差異，是被告此部分所為顯然已構成著作權法
      所規範之公開傳輸行為。
    (三)而被告雖辯稱其網站並未提供下載功能，然不否認其網站
      上提供之超連結，有部分是可以下載音樂檔案之事實（見
      本院96年7月9日審理筆錄），而依證人甲○○於本院審理
      時所稱：是在網站上放網址（應係指超連結），而不是放
      檔案，但連結之後不會跳出另外一個視窗而可以直接下載
      等語（見本院96年7月30日審理筆錄），雖本案因未查扣
      被告所使用之電腦主機，而無積極證據可得證明係被告本
      人將上開音樂著作或錄音著作上傳至網路（免費）空間後
      供人下載，或是與上開不詳姓名之網友共同以重製之方法
      侵害他人之著作財產權之犯行，然其既知不特定網友有提
      供上開音樂著作或錄音著作檔案供不特定之人下載，且以
      其電腦常識，亦知下載者會在其使用之電腦內再複製一份
      該音樂檔案，而仍提供超連結供人下載，顯然其與各該下
      載者就此部分之重製行為，亦具有犯意聯絡，且有提供檔
      案之分工行為甚明。
    (四)另被告雖稱僅係與網友分享、試聽個人喜好之音樂云云，
      然觀諸本件被告所提供「試聽」之音樂著作或錄音著作，
      大多係整張專輯、整首歌完完整整地供人線上聆聽及下載
      ，與一般在網路上歌曲試聽係以部分歌曲，且多有試聽長
      度之限制不同（如僅能試聽歌曲前一分鐘等），此種大規
      模將歌手專輯全部翻拷重製於網路上模式，顯然已逾越合
      理使用之範圍甚明。且就較不在乎音質之聽眾而言，若能
      透過被告之「afgn論壇」隨時免費線上聆聽，或下載後在
      自己電腦中隨時聆聽上開音樂檔案，除非甚為鍾愛之曲目
      或歌手，自已無再購買正版音樂之需求，亦已造成告訴人
      公司合理利潤之嚴重損失，被告所為已經逾越此種合理使
      用之範圍，其所辯當非足採。
    (五)綜上所述，被告所辯尚非足採，本件事證明確，被告犯行
      已經證明，應依法論科。
三、核被告乙○○所為，係犯著作權法第91條第1項擅自以重製
    方式侵害他人著作財產權罪、第92條擅自以公開傳輸方式侵
    害他人著作財產權罪。其與擅自透過網路上傳、下載如附表
    所示歌曲之網友間，就上開犯罪有犯意之聯絡與行為之分擔
    ，均為共同正犯。又被告以一提供超連結之方式，為共同重
    製（下載歌曲）及公開傳輸（聽取歌曲）行為，侵害如附表
    所示各著作權人之著作財產權，為想像競合犯，應從一重之
    共同擅自以重製方式侵害他人著作權罪處斷。另按刑事法若
    干犯罪行為態樣，本質上原具有反覆、延續實行之特徵，立
    法時既予特別歸類，定為犯罪構成要件之行為要素，則行為
    人基於概括之犯意，在密切接近之一定時、地持續實行之複
    次行為，倘依社會通念，於客觀上認為符合反覆、延續性之
    行為觀念者，於刑法評價上，即應僅成立1罪，俾免有重複
    評價、刑度超過罪責與不法內涵之疑慮；學理上所稱「集合
    犯」之職業性、營業性或收集性等具有重複特質之犯罪均屬
    之，例如經營、從事業務、收集、販賣、製造、散布等行為
    概念者是，最高法院95年度台上字第1079號判決要旨可資參
    照，查本件被告基於公開傳輸、重製多數歌曲之單一犯意，
    由其他網友將未獲授權之歌曲上傳至網頁後，透過在其架設
    之網頁上張貼超連結之方式，再由不特定人自行點選聽取，
    或是直接下載而重製於其等電腦硬碟或記憶體之內，其所犯
    係屬公開傳輸及重製，性質上接近前開判決所指之「製造」
    、「散布」，僅其行為客體為無體財產權，故以「重製」、
    「傳輸」定義，而上開行為同具反覆實施性質，且時間密接
    ，手法相近，可認係實質上一罪，無庸細究行為次數而分論
    併罰。又公訴人雖僅就被告擅自公開傳輸、重製如起訴書附
    錄所示之歌曲部分提起公訴，就其餘歌曲未提起公訴，然此
    部分與經起訴且經論罪科刑之部分，具有實質上一罪關係，
    本院自得併予審酌，特予說明。另被告之犯罪行為時間自93
    年中某日起至96年3月15日經警通知到案為止，橫跨95年7月
    1日刑法修正施行前後，惟本件既評價為一罪，應以最後犯
    罪時間為準，故應直接適用修正施行後之新法，無新舊法比
    較適用之問題，附此敘明。本院爰審酌被告並無前科，此有
    臺灣高等法院被告前案紀錄表1份在卷可按，素行尚稱良好
    ，被告雖係初犯，然本案犯行時間為93年中某日起至96年3
    月15日，長達2年餘，當時唱片業因盜版猖獗之故而遭受重
    創，迭經新聞報章報導，被告自亦知之甚明，竟仍為牟個人
    私利無視告訴人所享有之著作財產權，所侵害之歌曲數量更
    多達千餘首，對於各該告訴人造成之損害非輕，亦嚴重損害
    我國保護合法著作權之國際形象，惡性不輕，暨其犯罪後僅
    坦承部分犯行，猶不見悔意之犯後態度等一切情狀，量處如
    主文所示之刑，以示懲戒。又被告犯本罪係在96年4月24 日
    以前，亦無其他不合中華民國96年罪犯減刑條例所定不得減
    刑之情形，爰依該條例第2條第1項第3款、第7條第1項、第9
    條之規定，減其宣告刑2分之1，並諭知易科罰金折算之標準
    。
四、至公訴意旨認被告基於大量招徠不特定會員收取會費及廣告
    費以獲取利潤之營利意圖，從91年5月8日起即有建置音樂播
    放器及音樂報報版面，提供該網站不特定會員互相交換（公
    開傳輸及下載重製）如起訴書附錄清冊所示之歌曲云云。惟
    如上所述，被告一再堅稱其係於91年5月18日架設「afgn論
    壇」並招收會員，然並未收取會費且未親自上傳歌曲至網站
    上供人下載，且至93年年中某日起方有張貼超連結之方式，
    供至其論壇瀏覽之會員連結聽取音樂而公開傳輸，或是重製
    、下載音樂著作，且其所提供之超連結或音樂播放器所得連
    結之音樂著作，並非全如告訴人所指等語（見本院96年7月9
    日、8月20日審理筆錄），且提出其架設之「afgn論壇」音
    樂播放清單（見本院卷第229頁至第336頁），遍查全卷，公
    訴人並未提出任何證據證明被告於91年5月8日起即有本件犯
    行或是基於營利意圖而為之，是公訴意旨此節所認有所誤會
    。再者，告訴人雖提出蒐證網頁資料及光碟，用以證明可下
    載548首歌曲、公開傳輸1191首歌曲（見本院卷第100頁至第
    161頁），然經本院詳加比對被告與告訴人提出之資料，仍
    有如附表二所示之歌曲係無證據證明在被告架設之網站上可
    公開傳輸或下載之音樂著作或錄音著作。此外，復查無其他
    積極證據足資證明被告有此部分犯行，惟公訴意旨認此部分
    與上開經論罪科刑部分有實質上一罪關係，爰就此部分不另
    為無罪之諭知，附此敘明。
據上論斷，應依刑事訴訟法第284條之1、第299條第1項前段，著
作權法第91條第1項、第92條，刑法第11條前段、第28條、第55
條、第41條第1項前段，中華民國96年罪犯減刑條例第2條第1項
第3款、第7條第1項、第9條，判決如主文。
本案經檢察官郭昭吟到庭執行職務
中　　華　　民　　國　　96　　年　　9 　　月　　3 　　日
                 台灣台北地方法院刑事第五庭
                         法  官  何俏美
上正本證明與原本無異。
如不服本判決，應於判決送達後10日內向本院提出上訴狀（應抄
附繕本）。告訴人或被害人如對於本判決不服者，應具備理由請
求檢察官上訴，其上訴期間之計算係以檢察官收受判決正本之日
期為準。
                         書記官  林曉郁
中　　華　　民　　國　　96　　年　　9 　　月　　3 　　日
附錄本案論罪科刑法條全文：
著作權法第91條第1項
擅自以重製之方法侵害他人之著作財產權者，處三年以下有期徒
刑、拘役，或科或併科新臺幣七十五萬元以下罰金。
著作權法第92條：
擅自以公開口述、公開播送、公開上映、公開演出、公開傳輸、
公開展示、改作、編輯、出租之方法侵害他人之著作財產權者，
處三年以下有期徒刑、拘役、或科或併科新臺幣七十五萬元以下
罰金。
